臺灣宜蘭地方法院民事判決　　　　　　　 94年度訴字第217號
原　　　告　丙○○○
　　　　　　丁○○
　　　　　　乙○○
兼上一人之
訴訟代理人　甲○○
被　　　告　戊○○
當事人間因原告提起附帶民事訴訟，請求侵權行為損害賠償事件
，經本院刑事庭裁定移送，本院業於民國94年10月18日言詞辯論
終結，判決如下：
    主  文
被告應給付原告丙○○○新台幣捌拾貳萬零柒佰捌拾元，及應
給付原告甲○○、丁○○、乙○○各新台幣貳拾萬元，並均自民
國九十四年三月十五日起至清償日止按年息百分之五計算之利息
。
原告其餘之訴駁回。
訴訟費用由被告負擔二０分之六；餘由原告丙○○○負擔二０分
之二，由原告甲○○、丁○○、乙○○各負擔二０分之四。
本判決第一項關於原告丙○○○部份，於其以新台幣貳拾捌萬元
供擔保後，得假執行。另關於原告甲○○、丁○○、乙○○部份
，得假執行。
原告其餘假執行之聲請駁回。
    事實及理由
一、原告起訴主張：
  (一)被告於民國93年12月8日下午3時45分許，駕駛車牌號碼0571
    —ＨＡ號自用小客車，沿省道台九線內側車道由宜蘭縣礁溪
    鄉往宜蘭市方向行駛，途經宜蘭市○○路○段480號前道路修
    理路段時，應注意車前狀況隨時採取必要之措施，及應減速
    慢行作隨時停車之準備，且被告無不能注意之情事，竟疏未
    注意前方正施作人孔蓋工程之訴外人李焰富、李清標，猶以
    時速40、50公里直行，致該車直接衝撞李焰富、吳錦昌，肇
    致李焰富當場死亡。故被告已構成過失致人於死之侵權行為
    甚明。
  (二)又原告分別為被害人李焰富之妻、子女，從而依民法第 184
    條第1項、第192條第1、2項、第 194條等規定自得向被告請
    求損害賠償。原告丙○○○部份，共計請求所支出之殯葬費
    397,817元，及扶養費409,487元，及精神慰撫金 1,000,000
    元。另原告甲○○、丁○○、乙○○等 3人則為李焰富之子
    女，因父親死亡而傷痛難絕，爰各請求精神慰撫金1,000,00
    0元。
  (三)從而爰依侵權行為之法律關係，聲明請求：被告應給付原告
    丙○○○ 1,807,304元、應給付原告甲○○、丁○○、乙○○各 1,000,000元，及均自起訴狀繕本送達之翌日起至清償
    日止按年息百分之 5計算之利息。原告並願供擔保請准宣告
    假執行。
二、被告答辯之意旨：
  (一)被告固不否認於前揭時、地，因過失而致原告之夫、父李焰
    富死亡，及被告之行為已經刑事判決確定等事實。惟原告請
    求之精神慰撫金核屬過高，其餘部份，亦應僅於合理範圍可
    為請求；此外，本件宜蘭市○○路○段480號前道路修理路段
    ，施工單位並未放置路障或警告標示，致被告因而開車駛入
    工地，造成李焰富死亡，該施工單位自亦有過失，故原告等
    人之損害，不應全由被告負擔。
  (二)從而聲明求為：駁回原告之訴及假執行之聲請。
三、兩造不爭執之事實：
    訴外人李焰富為原告丙○○○之夫，為其餘原告之父。然被
    告於93年12月8日下午3時45分許，駕駛車牌號碼0571─ＨＡ
    號自用小客車，沿省道台九線內側車道由宜蘭縣礁溪鄉往宜
    蘭市方向行駛，途經宜蘭市○○路○段480號前道路修理路段
    時，原應注意車前狀況，隨時採取必要之安全措施，且行經
    道路修理路段，應減速慢行作隨時停車之準備；而依當時情
    況，被告並無不能注意之情事，竟疏未注意前方正施作人孔
    蓋工程之訴外人李焰富、李清標，仍以時速40、50公里直行
    ，致該自小客車直接衝撞李焰富、吳錦昌，肇致訴外人李焰
    富當場死亡。被告前揭行為經檢察官起訴後，已經本院刑事
    庭以94年交易字第17過失致死刑事案件，判決被告過失致人
    於死，處一年有期徒刑之事實，已為被告所不否認，並據本
    院調閱該刑事卷宗，查核屬實，自堪認定為實在。
四、本件之爭點及法院之判斷：
    按因故意或過失不法侵害他人之權利者，負損害賠償責任，
    民法第184條第1項定有明文，本件被告因過失致訴外人李焰
    富死亡乙情，既已認定，而原告等人又分別為李焰富之妻、
    子女，則渠等本於侵權行為之法律關係請求被告負賠償之責
    ，核屬正當。然被告對於原告請求之金額尚所爭執，是經兩
    造整理後，確認本件應審酌之爭點為：(一)原告所請求之各項
    損害賠償額是否過高？(二)又施工之包商對於系爭事故是否亦
    有過失，並致被告得請求減少損害賠償金額？（詳卷第64頁
    ）。茲就此項爭點分別論述如下：
  (一)爭點一、原告所請求之各項損害賠償額是否過高？
  1.就原告丙○○○請求殯喪費及扶養費部分：
  (1)殯葬費：按不法侵害他人致死者，對於支出醫療及增加生活
    上需要之費用或殯葬費之人，亦應負損害賠償責任，民法第
    192條第1項已有明文。又按民事損害賠償事件有關殯葬，係
    指收殮及埋葬費用而言，其賠償範圍固應以實際支出之費用
    為準，惟仍應斟酌被害人當地之習俗、被害人之身分、地位
    及生前經濟狀況而定；且喪葬費用之支出，應以必要者為限
    ，始得請求賠償。本件被告因不法侵害致訴外人李焰富說死
    亡，其妻即原告丙○○○因而支出喪葬費 397,817元之事實
    ，已經原告提出喪葬費用收據29紙為證（參94年交附民字第
    6 號卷第13頁）。然經核之上開收據，其中關於「二七食桌
    、出殯食桌27,000元」、「海鮮 1批44,318元」、「雞與鴨
    3,970 元」、「肉類20,000元」、「飲料10,000元」、「水
    果、蔬菜22,393元」等均屬飲食費用，非收斂或埋葬之範疇
    ；另「什貨15,000元」、「免洗碗皿5,000元」、「 C6-8手
    提袋 7只56元」、「杯水、水杯、紙杯 645元」、「兩屜桌
    800元」、「煤氣5,500元」等費用，均看不出與收斂、埋喪
    等有何關連，顯非殯葬費之必要支出，均無法准許。是原告
    丙○○○所支出之殯葬費，於扣除上開非屬必要之費用共計
    154,682元後，其依民法第192條第 1項規定請求被告賠償其
    所支出之喪葬費用 243,135元，自屬有理，超過此範圍部份
    ，即非正當。
  (2)扶養費：按直系血親相互間、夫妻相互間均互負扶養義務；
    負扶養義務者有數人，而其親等同一時，應各依其經濟能力
    ，分擔義務，民法第1114條第1款、第1115條第3項、第1116
    條之1分別明定。原告丙○○○25年 9月3日生，為被害人李
    焰富之配偶，其於93年12月 8日李焰富死亡時為68歲，依其
    體能自已無法工作，在客觀上有不能維持生活之情形，即有
    受其配偶李焰富扶養之權利。且原告丙○○○與李焰富育有
    三名子女，均已成年且有扶養原告丙○○○之義務及能力，
    故原告丙○○○受李焰富扶養之權利，應以四分之一計算。
    又依據最新之「92年台灣地區簡易生命表」，原告丙○○○
    於李焰富死亡時為68歲，尚有餘命 14.03年，而李焰富係22
    年11月2日出生，死亡時為71歲，尚有餘命12.02年，故原告
    丙○○○應有 12.02年可得受李焰富扶養。復依93年度財政
    部公布之扶養親屬寬減額為每人每年74,000元計算其每年受
    扶養之金額，再依年別單利百分之五複式霍夫曼係數表計算
    法計算，第一年不扣除中間利息後，原告丙○○○得向被告
    請求之扶養費應為177,648元【計算式：[74000*9.00000000
    （此為應受扶養12年之霍夫曼係數）+74000*0.02*（10.000
    00 000-0.000000 00）]除以4（受扶養人數）= 177648（小
    數點以下四捨五入）】。
  2.就原告四人請求慰撫金部分：按不法侵害他人致死者，被害
    人之父、母、子、女及配偶，雖非財產上之損害，亦得請求
    賠償相當之金額，民法第 194條亦有明文規定。查原告丙○○○為被害人李焰富之妻，原告甲○○、丁○○、乙○○等
    3 人為其子女，渠等因李焰富突因事故死亡，而遭喪夫、喪
    父之痛，原告丙○○○更失去配偶之扶持，精神上自受有極
    大痛苦，其等請求非財產之損害，核屬有據。又查，原告丙○○○與李焰富結婚已逾40年，兩人育有 3名子女，名下有
    一筆不動產；另原告甲○○為49年 9月11日出生、原告丁○○55年 4月17日生，均已婚且各有三名子女，均從事營造業
    ，原告乙○○係52年8月1日生，亦已婚，有一名子女，現為
    家管，三人名下均無不動產；至被告為63年 9月25日生，未
    婚，於肇事前並無工作，現已入監服刑等情，已分據兩造陳
    明外，復有戶籍謄本、稅務電子閘門財產所得調件明細表、
    投保資料查詢表等件，及原告所提出之所得稅申報書暨納稅
    證明書、房屋稅單暨繳納證明、各類所有扣繳暨免扣繳憑單
    可佐（參卷宗第25至42、62、67至80頁），從而本院參酌兩
    造身份、地位、與被害人之關係、被告侵權行為之態樣等情
    狀，認原告每人各請求 1,000,000元之精神慰撫金殊嫌過高
    ，原告丙○○○應予核減為 400,000元為適當；原告甲○○
    、丁○○、乙○○等3人應減為每人各200,000元，方為公允
    ，逾此部分之請求，即無理由。
  3.從而因被告過失致李焰富死亡之侵權行為，原告丙○○○所
    受損害共計為820,783元（即殯葬費243,135元＋扶養費177,
    648元＋慰撫金400,000元＝820,783元），原告甲○○、丁○○、乙○○則為每人各200,000元。
  (二)爭點二、又施工之包商對於系爭事故是否亦有過失，並致被
    告得向原告主張減少損害賠償？
    告雖另抗辯系爭路段之施工單位因未在施工地點前方依法擺
    設反光錐或警告標示提醒駕駛人注意，致被告疏未注意而駛
    入工地，造成本件事故之發生，該施工單位亦有過失，故原
    告等人所受之損害不應全部由被告來負擔等語。惟按數人共
    同不法侵害他人之權利者，連帶負損害賠償責任，民法第18
    5 條固定有明文。然連帶債務之債權人，得對於債務人中之
    一人或數人或其全體，同時或先後請求全部或一部之給付。
    又連帶債務人中之一人，因清償、代物清償、提存、抵銷或
    混同，致他債務人同免責任者，得向他債務人請求償還各自
    分擔之部分，並自免責時起之利息。民法第273及281條亦分
    別定有明文。基此規定，可認被告上開所述縱係屬實，充其
    量亦僅該施工單位與被告係屬共同不法侵害他人權利，應連
    帶負損害賠償責任，故原告等人依前揭民法第 273條之規定
    ，向連帶債務人中之任一人即被告，請求全部之損害賠償，
    乃於法相合；至於被告僅得於清償後，向其餘連帶債務人即
    確有過失之施工單位，請求償還各應分攤之賠償而已，尚不
    能以仍有其他共同侵權行為人之事實，向原告等人主張減輕
    或免除其賠償責任。且被害人李焰富當時係在現場施作省道
    台九線道路拓寬工程之人孔蓋提升工程，惟被告並無法說明
    或證明系爭工程之承包商為何，而原告又已否認該項工程係
    被害人或原告所承包，故被告抗辯其應負之損害賠償應予減
    輕等情，難認可採。
五、綜上所述，原告本於侵權行為之法則，其中原告丙○○○請
    求被告賠償820,783元，原告甲○○、丁○○、乙○○等3人
    各請求被告給付 200,000元，及均自起訴狀繕本送達被告之
    翌日即94年 3月15日起至清償日止按年息百分之5 計算之利
    息，洵屬正當，惟逾此部分所為之請求即非有據，應予駁回
    。
六、本判決主文第 1項關於原告丙○○○部份，原告陳明願供擔
    保，聲請宣告假執行，於其勝訴部份，經核並無不合，爰酌
    定相當之擔保金額准許之；至原告丙○○○敗訴部份，其假
    執行之聲請已失所依附，自不應准許。另關於原告甲○○、
    丁○○、乙○○等 3人部份，因命給付之數額均未逾50萬元
    ，依據民事訴訟法第389條第 1項第5款規定，爰依職權宣告
    假執行。
七、裁判費用負擔之依據：民事訴訟法第79條。
中　　華　　民　　國　　94　　年　　10　　月　　31  　日
                  臺灣宜蘭地方法院民事庭
                      法　官　邱景芬
正本與原本無異。
如不服本判決應於判決送達後20日內提出上訴狀（須附繕本）。
中　　華　　民　　國　　94　　年　　11　　月　　 1　　日
                           書記官　莊怡麗
